臺灣板橋地方法院刑事判決　　　　　　 100年度訴字第1282號
公　訴　人　臺灣板橋地方法院檢察署檢察官
被　　　告　向德銘
指定辯護人　本院公設辯護人　湯明純
上列被告因槍砲彈藥刀械管制條例案件，經檢察官提起公訴（10
0 年度偵字第7013號），本院判決如下：
    主  文
向德銘未經許可，持有可發射子彈具有殺傷力之改造手槍，處有
期徒刑年，併科罰金新臺幣伍萬元，罰金如易服勞役，以新臺
幣壹仟元折算壹日；扣案如附表編號一所示之改造手槍壹枝、編
號二之(2)所示之賸餘子彈貳顆，均沒收。
    事  實
一、向德銘明知可發射子彈具有殺傷力之改造手槍、具有殺傷力
    之子彈，分別係槍砲彈藥刀械管制條例第4 條第1 項第1 款
    、第2 款所列管之槍砲、彈藥，非經中央主管機關許可，不
    得無故持有，竟仍同時基於非法持有可發射子彈具有殺傷力
    之改造手槍、具有殺傷力之子彈之犯意，於民國98年4 月間
    某日，在桃園縣桃園市○○路附近某處，以新台幣（下同）
    1 萬元代價，向真實姓名年籍不詳、綽號「阿華」之成年男
    子購得如附表編號一所示具有殺傷力之仿FN廠半自動手槍製
    造，換裝土造金屬槍管而成之改造手槍1 枝（槍枝管制編號
    ：0000000000號），及如附表編號二所示由金屬彈殼組合直
    徑7.9 ±0.5mm 金屬彈頭而成之非制式子彈3 顆（其中1 顆
    嗣於本案遭查獲後送請鑑驗時經試射擊發）等物，嗣於100
    年3 月1 日19時10分許，在新北市○○區○○路127 號「署
    立台北醫院」急診室前，處理其父向燕輝之車禍糾紛時，不
    慎將上開槍彈掉落於地，為警當場發現而查獲上情。
二、案經新北市政府警察局新莊分局移送臺灣板橋地方法院檢察
    署檢察官偵查起訴。
    理  由
壹、證據能力：
一、內政部警政署刑事警察局100 年3 月24日刑鑑字第10000294
    24號鑑定書，性質上雖屬被告以外之人於審判外之書面陳述
    ，然前開鑑驗書，係由司法警察等偵查輔助人員於案件未移
    送檢察官偵辦前之調查犯罪階段，依據檢察長之概括授權，
    先行將查扣之槍砲等證物送請檢察機關預先核定之專責鑑定
    人或鑑定機關實施鑑定，基於檢察一體原則，該鑑定人或鑑
    定機關亦應視同受承辦檢察官所選任或囑託而執行鑑定業務
    ，其所出具之書面鑑定報告，核屬刑事訴訟法第206 條所定
    之傳聞例外情形，且被告及其辯護人迄於本院言詞辯論終結
    前均未聲明異議，經本院審酌前開書面陳述作成時之情況，
    認為適當，應有證據能力。
二、卷附之照片：
    卷附之查獲照片，性質上乃係以相機拍照此種機械之方式所
    留存之影像，並非被告以外之人於審判外所為之言詞或書面
    陳述，亦即非屬供述證據，又非屬文書證據，自不受刑事訴
    訟法規定之傳聞法則所拘束，且上開照片乃係警員於偵辦本
    案時，就查獲現場情形監視器錄影檔案內容之監視錄影翻拍
    照片，經核亦無違法取證之情事，並與被告本件犯行之待證
    事實有關，亦應具有證據能力。
三、扣案物品：
    扣案物品均屬證物，並非被告以外之人於審判外所為之言詞
    或書面陳述，亦即非屬供述證據，且非屬文書證據，自不受
    刑事訴訟法規定之傳聞法則所拘束，且扣案物品均係警方於
    本案查獲被告時所扣得之物品，堪認並無違法搜索或扣押之
    情事，自應具有證據能力。
貳、實體方面：
一、認定犯罪事實所憑之證據及理由：
    訊據被告對前開時地持有扣案可擊發適用子彈，具有殺傷力
    之改造手槍1 枝及未經許可持有具殺傷力之非制式子彈3 顆
    ，嗣並為警查獲等情，迭於警詢、偵查及本院審理中坦承不
    諱；而扣案上開槍彈，經送內政部警政署刑事警察局鑑定結
    果認：「送鑑手槍1 枝（槍枝管制編號：0000000000號），
    認係改造手槍，由仿FN廠半自動手槍製造，換裝土造金屬槍
    管而成，擊發功能正常，可供擊發適用子彈使用，認具殺傷
    力；送鑑子彈3 顆，認均係非制式子彈，由金屬彈殼組合直
    徑7.9 ±0.5mm 金屬彈頭而成，採樣1 顆試射，可擊發，認
    具殺傷力」等情，亦有該局100 年3 月24日刑鑑字第100002
    9424號鑑定書附卷可稽（見前揭偵查卷宗第32-33 頁）；此
    外，並有新北市政府警察局新莊分局扣押筆錄、扣押物品目
    錄表、查獲照片、新北市政府警察局槍枝初步檢視報告表等
    在卷足憑，足認被告前開自白應與事實相符，可以採信；綜
    上，本案事證明確，被告犯行堪以認定。
二、應適用之法律、科刑審酌事由暨沒收物之處理：
(一)、核被告本件所為，係犯槍砲彈藥刀械管制條例第8 條第4 項
    之未經許可，持有可發射子彈具有殺傷力之改造槍枝罪，及
    同條例第12條第4 項之未經許可持有子彈罪；被告以一持有
    行為，同時持有上開改造手槍及非制式子彈，觸犯構成要件
    不同之罪，為想像競合犯，應依刑法第55條規定，僅從一重
    之未經許可，持有可發射子彈具有殺傷力之改造槍枝罪論處
    。
(二)、爰審酌槍、彈性質上均屬高度危險之物品，非經主管機關許
    可不得擅自持有，以維社會大眾安全，而持有槍、彈對社會
    之秩序及安寧，勢將會產生極大之不安，並考量被告於本院
    審理時坦承犯行之犯後態度、犯罪之目的、手段、智識程度
    及生活狀況等一切情狀，就其本件犯行，量處如主文所示之
    刑，且就併科罰金刑部分，依刑法第42條第3 項前段規定，
    諭知如易服勞役之折算標準，以示儆懲；至辯護人固以被告
    乃因處理其父向燕輝之車禍糾紛時，不慎將上開槍彈掉落於
    地，為警當場發現，被告亦主動坦認為其所有，犯後深感後
    悔，態度良好，請求依刑法第59條規定酌減其刑等語，惟按
    「刑法第59條之酌量減輕其刑，必於犯罪之情狀，在客觀上
    足以引起一般同情，認為即予宣告法定低度刑期，猶嫌過重
    者，始有其適用，至於被告無前科，素行端正，子女眾多等
    情狀，僅可為法定刑內從輕科刑之標準，不得據為酌量減輕
    之理由」，最高法院著有51年台上字第899 號判例要旨可稽
    ；再按「量刑固屬法院自由裁量之職權，然仍應受比例原則
    等法則之拘束，並非可恣意為之，致礙及公平正義之維護，
    必須兼顧一般預防之普遍適應性與具體個案特別預防之妥當
    性，始稱相當，而刑法第59條之酌量減輕其刑，必於犯罪之
    情狀，在客觀上足以引起一般同情，認為即予宣告法定低度
    刑期，猶嫌過重者，始有其適用；至於被告無前科、家境貧
    困、肢體殘障、坦白犯行，犯罪所得低微等情狀，僅可為法
    定刑內從輕科刑之標準，不得據為酌量減刑之理由」；「刑
    法第59條之酌量減輕其刑，必於犯罪之情狀，在客觀上足以
    引起一般同情，認為即予宣告法定低度刑期，猶嫌過重者，
    始有其適用，原判決理由雖載上訴人事後已表悔意，向告訴
    人道歉，並為告訴人表示原宥，然此僅可為法定刑內從輕科
    刑之標準，不得據為酌量減輕之理由，原判決適用刑法第59
    條減輕其刑，難謂無適用法則不當之違法」；「按刑法第59
    條之酌量減輕其刑，必於犯罪之情狀，在客觀上足以引起一
    般同情而確可憫恕者，始有其適用，至於是否年輕及無前科
    紀錄，或臨時起意及已與被害人家屬成立民事上和解等情狀
    ，尚不得據為酌量減輕之理由。」（最高法院94年度台上字
    第9 號、85年度台上字第4397號、84年度台上字第2164號判
    決意旨參照）；揆諸上開說明，可知刑法第59條之酌量減輕
    其刑之規定，必需於犯罪之情狀，在客觀上足以引起一般同
    情，認為即予宣告法定低度刑期，猶嫌過重者，始有其適用
    ，是辯護人所稱上情，係屬被告之犯罪手段、所生危險或損
    害及犯罪後之態度，僅可為法定刑內科刑之標準，非得據為
    刑法第59條酌量減輕其刑之理由，至大法官釋字第669 號解
    釋雖謂：槍砲彈藥刀械管制條例第8 條「第1 項」規定未經
    許可製造、販賣、運輸具殺傷力之空氣槍部分，不論行為人
    犯罪情節之輕重，均以無期徒刑或5 年以上有期徒刑之重度
    自由刑相繩，對違法情節輕微、顯可憫恕之個案，法院縱適
    用刑法第59條規定酌減其刑，最低刑度仍達2 年6 月以上之
    有期徒刑，無從具體考量行為人所應負責任之輕微，為易科
    罰金或緩刑之宣告，尚嫌情輕法重，致罪責與處罰不相對應
    ，首揭規定有關空氣槍部分，對犯該罪而情節輕微者，未併
    為得減輕其刑或另為適當刑度之規定，對人民受憲法第8 條
    保障人身自由權所為之限制，有違憲法第23條之比例原則，
    應自本解釋公布之日起至遲於1 年屆滿時，失其效力；然本
    件被告持有之槍械乃改造手槍，並非空氣槍，要與上開解釋
    僅就空氣槍部分宣告違憲不同，自不能援引該解釋，認為被
    告所犯槍砲彈藥刀械管制條例第8 條第4 項之非法持有可發
    射子彈具有殺傷力之槍枝罪之法定刑過重，況被告尚同時持
    有具殺傷力之非制式子彈達3 顆，其所為顯對社會治安危害
    甚大，兼衡其僅因親人車禍糾紛，竟即攜扣案槍彈至遭查獲
    現場，雖無持槍恃強，然實難認其犯罪情狀有何堪可憫恕之
    處，本院復審酌上開各量刑事由，認被告依該條例法定刑度
    論處，已符罪刑相當之原則，難認被告於犯罪時，有何刑法
    第59條所定情形，併此敘明。
(三)、扣案如附表編號一所示之具有殺傷力之仿FN廠半自動手槍製
    造，換裝土造金屬槍管而成之改造手槍1 枝（槍枝管制編號
    ：0000000000號）、編號二之(2)所示之賸餘子彈2 顆，均屬
    違禁物，應依刑法第38條第1 項第1 款規定，宣告沒收；其
    餘扣案物，因非屬違禁物（理由詳見附表之備註欄），故不
    併於本案宣告沒收，附此敘明。
據上論斷，應依刑事訴訟法第299條第1項前段，槍砲彈藥刀械管
制條例第8 條第4 項、第12條第4 項，刑法第11條前段、第55條
、第42條第3 項前段、第38條第1 項第1 款，刑法施行法第1 條
之1，判決如主文。
本案經檢察官高智美到庭執行職務
中    華    民    國   100    年    6     月    30    日
                  刑事第二十庭  審判長法  官  陳明偉
                                      法  官  鄧雅心
                                      法  官  傅明華
附表：
  ┌──┬────────────────┬────────────────┐
  │編號│ 扣案物品名稱及其內容           │  備           註               │
  ├──┼────────────────┼────────────────┤
  │一  │扣案之仿FN廠半自動手槍製造，換裝│乃違禁物，應依刑法第38條第1 項第│
  │    │土造金屬槍管而成之改造手槍1 枝（│1 款規定，宣告沒收。            │
  │    │槍枝管制編號：0000000000號，擊發│                                │
  │    │功能正常，可供擊發適用子彈使用，│                                │
  │    │認具殺傷力）                    │                                │
  ├──┼────────────────┼────────────────┤
  │二  │(1)扣案由金屬彈殼組合直徑7.9 ±0.│左列編號二之(2)所示之賸餘子彈2 顆│
  │    │  5mm 金屬彈頭而成之非制式子彈3 │，乃違禁物，應依刑法第38條第1 項│
  │    │  顆，經採樣1 顆試射，可擊發，認│第1 款規定，宣告沒收；至左列編號│
  │    │  具殺傷力。                    │二之(1)所示經取樣試射擊發之原有殺│
  │    │(2)上述扣案之非制式子計3 顆，經採│傷力子彈1 顆，因業已擊發失其子彈│
  │    │  樣1顆，賸餘2顆。              │效能，而非屬違禁物，即不於本案併│
  │    │                                │予宣告沒收。                    │
  └──┴────────────────┴────────────────┘
以上正本證明與原本無異。
如不服本判決應於收受判決後10日內向本院提出上訴書狀，並應
敘述具體理由。其未敘述上訴理由者，應於上訴期間屆滿後20日
內向本院補提理由書（均須按他造當事人之人數附繕本）「切勿
逕送上級法院」。
                                      書記官  尤怡文
中    華    民    國   100    年    6     月    30    日
槍砲彈藥刀械管制條例第八條
未經許可，製造、販賣或運輸鋼筆槍、瓦斯槍、麻醉槍、獵槍、
空氣槍或第四條第一項第一款所定其他可發射金屬或子彈具有殺
傷力之各式槍砲者，處無期徒刑或五年以上有期徒刑，併科新臺
幣一千萬元以下罰金。
未經許可，轉讓、出租或出借前項所列槍枝者，處五年以上有期
徒刑，併科新臺幣一千萬元以下罰金。
意圖供自己或他人犯罪之用，而犯前二項之罪者，處無期徒刑或
七年以上有期徒刑，併科新臺幣一千萬元以下罰金。
未經許可，持有、寄藏或意圖販賣而陳列第一項所列槍枝者，處
三年以上十年以下有期徒刑，併科新臺幣七百萬元以下罰金。
第一項至第三項之未遂犯罰之。
槍砲彈藥刀械管制條例第十二條
未經許可，製造、販賣或運輸子彈者，處一年以上七年以下有期
徒刑，併科新臺幣五百萬元以下罰金。
未經許可，轉讓、出租或出借子彈者，處六月以上五年以下有期
徒刑，併科新臺幣三百萬元以下罰金。
意圖供自己或他人犯罪之用，而犯前二項之罪者，處三年以上十
年以下有期徒刑，併科新臺幣七百萬元以下罰金。
未經許可，持有、寄藏或意圖販賣而陳列子彈者，處五年以下有
期徒刑，併科新臺幣三百萬元以下罰金。
第一項至第三項之未遂犯罰之。